【裁判字號】    99,台上,1020
【裁判日期】    990225
【裁判案由】    違反毒品危害防制條例
【裁判全文】
最高法院刑事判決            九十九年度台上字第一０二０號
上  訴  人  甲○○
選任辯護人  林世超律師
上列上訴人因違反毒品危害防制條例案件，不服台灣高等法院中
華民國九十七年一月十五日第二審判決（九十六年度上訴字第四
七七二號，起訴案號：台灣宜蘭地方法院檢察署九十五年度偵字
第一一二三號），提起上訴，本院判決如下：
    主  文
原判決撤銷，發回台灣高等法院。
    理  由
本件原判決維持第一審論處上訴人甲○○共同連續販賣第二級毒
品罪刑之判決，駁回其在第二審之上訴，固非無見。
惟查：(一)、原判決引用第一審判決書記載之理由，謂證人游志文
、羅正吉、林文智、林順德警詢時之陳述，上訴人及其辯護人於
原審審判中未爭執證據能力，依刑事訴訟法第一百五十九條之五
第二項規定，視為同意其證據能力，根據同條第一項規定，證人
游志文、羅正吉、林文智、林順德警詢之陳述，自得採為證據。
然上開條文第一項規定：被告以外之人於審判外之陳述，雖不符
前四條之規定，而經當事人於審判程序同意作為證據，法院審酌
該言詞陳述或書面陳述作成時之情況，認為適當者，亦得為證據
。第二項規定：當事人、代理人或辯護人於法院調查證據時，知
有第一百五十九條第一項不得為證據之情形，而未於言詞辯論終
結前聲明異議者，視為有前項之同意。原判決僅說明上訴人與其
辯護人對證人游志文、羅正吉、林文智、林順德警詢之陳述，視
為同意作為證據，而未審酌該言詞陳述作成時之情況，是否適當
，遽認有證據能力，尚嫌速斷，有理由不備之違法。(二)、原判決
引用第一審判決書記載之理由，謂第一審訊據上訴人矢口否認有
販賣第二級毒品之犯行，辯稱：對於王文德是否有販賣第二級毒
品均不知情云云。但查其如何與第一審判決附表編號一至五所列
林順德、游志文、許雅芳、羅正吉、王振謙電話聯絡販毒部分，
分別有該附表編號一至五所示之通訊監察譯文，證人證詞、王文
德供詞在卷可稽，且互核相符。其並於原審自承通訊監察譯文中
之對話內容，為其所述等情無訛（見原審卷第二八六頁）。此外
王文德亦坦承於該附表所示期間販毒予該附表所列之人在卷（見
原審卷第二八四至二八五頁）。綜上事證，足認上訴人確實參與
販賣第二級毒品予該附表編號一至五所列之人，其辯稱未參與販
毒云云，顯屬無稽。然該附表編號一所載販賣毒品予林順德之時
間，為民國九十四年六、七月間。但所引用通訊監察譯文之內容
，並無九十四年七月間之販毒行為，該項時間之記載，已有疏誤
。又其記載販毒之次數為四次，金額一次為新台幣（下同）一千
元，三次各為五百元。但引用通訊監察譯文之內容，卻販毒五次
，最後一次金額為七百元。其認定之事實與引用之證據，未盡相
符，有證據上理由矛盾之違法。(三)、該附表編號三所載販賣毒品
之次數為五次，但引用通訊監察譯文之內容，卻僅販毒三次，其
餘二次，雖有引用證人許雅芳於偵查及第一審之證詞作為證據，
第未調查有無其他佐證足資證明許雅芳之證述與事實相符；又該
附表編號四所載販賣毒品之次數為二次，但引用通訊監察譯文之
內容，卻僅販毒一次，而另一次雖有引用證人羅志吉於偵查及第
一審之證詞作為證據，第未調查有無其他佐證足資證明羅正吉之
證述與事實相符；均難謂無應於審判期日調查之證據未予調查之
違法。(四)、該附表編號五所載販賣毒品之時間，為九十四年八、
九月間，次數為五次，但引用通訊監察譯文之內容，並無九十四
年八月間之販毒行為，且僅販毒二次。其餘三次，為何無通訊監
察紀錄，原判決未見說明，不無可議。(五)、毒品危害防制條例第
十九條第一項所稱供犯罪所用之財物，既未規定不問屬於犯人與
否沒收之，自仍應以屬於犯人所有者，始得沒收，上訴人持用之
0000000000號行動電話，原判決引用之第一審判決書記載之理由
，並未認定屬上訴人所有，率行沒收，尚有未當。而該行動電話
既僅一支，自無一部不能沒收問題，第一審判決記載如全部或一
部不能沒收時，追徵其價額或以其財產抵償之，該「全部或一部
」等字，顯屬贅餘。(六)、扣案之行動電話（序號00000000000000
0號）及未扣案之0000000000號行動電話，其SIM卡，是否應併同
宣告沒收，原判決未見說明；又修正前毒品危害防制條例第四條
第二項之販賣第二級毒品罪，其法定刑並無死刑，原判決引用之
第一審判決書記載之理由，於說明依刑法第五十九條酌量減輕其
刑時，謂其法定刑有死刑（見第一審判決第六頁）；均有疏誤。
以上或為上訴意旨所指摘，或為本院得依職權調查之事項，應認
原判決有撤銷發回之原因。至原判決不另諭知無罪部分，基於審
判不可分原則，應併發回。又被告犯罪後，毒品危害防制條例已
修正公布施行，於更審判決時，應注意比較適用。
據上論結，應依刑事訴訟法第三百九十七條、第四百零一條，判
決如主文。
中    華    民    國  九十九  年    二    月  二十五  日
                      最高法院刑事第二庭
                          審判長法官  莊  登  照
                                法官  陳  世  淙
                                法官  徐  昌  錦
                                法官  許  錦  印
                                法官  蘇  振  堂
本件正本證明與原本無異
                                      書  記  官
中    華    民    國  九十九  年    三    月    二    日
                                                      Ｖ

司法院資訊處製作；財團法人民間司法改革基金會備份。
